臺灣臺南地方法院民事裁定
110年度消債更字第393號
聲  請  人
即債務人    陳宏政  


上列債務人因消費者債務清理事件聲請更生，本院裁定如下：
    主  文
債務人陳宏政自民國一一一年十二月十五日下午四時起開始更生
程序，並命司法事務官進行本件更生程序。
    理  由
一、按債務人不能清償債務或有不能清償之虞者，得依本條例所
    定更生程序，清理其債務；債務人無擔保或無優先權之本金
    及利息債務總額未逾新臺幣（下同）1,200萬元者，於法院
    裁定開始清算程序或宣告破產前，得向法院聲請更生；債務
    人對於金融機構負債務者，在聲請更生或清算前，應向最大
    債權金融機構請求協商債務清償方案，或向其住、居所地之
    法院或鄉、鎮、市、區調解委員會聲請債務清理之調解；法
    院開始更生程序之裁定，應載明其年、月、日、時，並即時
    發生效力。前項裁定不得抗告，並應公告之；法院裁定開始
    更生或清算程序後，得命司法事務官進行更生或清算程序。
    消費者債務清理條例（下稱消債條例）第3條、第42條第1項
    、第151條第1項、第45條、第16條第1項前段分別定有明文
    。　　　
二、聲請意旨略以：聲請人積欠如附表所示之債權人無擔保無優
    先權債務共計790,558元。聲請人曾於民國107年間向最大債
    權銀行元大商業銀行提出消債條例前置協商之聲請，元大商
    業銀行提出180期、利率3%、每月還款5,216元之清償方案，
    聲請人無法負擔上開清償方案而協商不成立。聲請人現任職
    於信寶企業社，有工作才上工，每日薪資1,800元，每月收
    入約36,000元至39,600元，平均每月收入37,800元，然聲請
    人於110年11月1日因車禍事故，迄今無法正常工作，無申請
    社會補助。聲請人每月平均支出24,064元，名下財產僅國泰
    人壽保險一份（聲請人為被保險人），無其他財產，亦無債
    務人，聲請人之收入扣除個人生活必要支出後，實無力清償
    債務。是衡以債務人之財產、勞力及信用綜合判斷，就已屆
    清償期之債務，顯已陷於全盤繼續不能清償之客觀情狀，而
    有不能清償債務之情事。聲請人係一般消費者，未從事營業
    ，且未經法院裁定開始清算程序或宣告破產。爰依消債條例
    之規定，提出本件更生之聲請等語。
三、本院之判斷：
(一)聲請人主張其為一般消費者，5年內未從事營業活動，積欠
    如附表所示之債權人無擔保無優先權債務共計790,558元等
    情，業據其提出債權人清冊、財團法人金融聯合徵信中心當
    事人綜合信用報告-債務清理條例前置協商專用債權人清冊
    、財團法人金融聯合徵信中心查詢當事人綜合信用報告回覆
    書、債務人無擔保債務明細表為證（消債更字卷第29-40、4
    7、137頁）。另有如附表所示之債權人陳報狀在卷可稽，是
    聲請人積欠之無擔保無優先債權金額應如附表所示為1,550,
    939元。是聲請人為一般消費者，現積欠無擔保或無優先權
    之本金及利息債務總額未逾12,000,000元，堪可認定。聲請
    人在本件更生聲請前，於107年間向最大債權銀行元大商業
    銀行提出消債條例前置協商之聲請，元大商業銀行提出180
    期、利率3%、每月還款5,216元之清償方案，聲請人無法負
    擔上開清償方案而協商不成立等情，亦據聲請人提出債務人
    無擔保債務明細表為證（消債更字卷第47、137頁），並經
    元大商業銀行具狀陳報「前置協商不成立通知書」到院供參
    （消債更字卷第109頁）。是聲請人提起本件更生聲請前，
    已踐行前置協商程序而協商不成立之事實，亦可認定。
(二)聲請人主張其任職於信寶企業社，有工作才上工，每日薪資
    1,800元，每月收入約36,000元至39,600元，平均每月收入3
    7,800元，然聲請人於110年11月1日因車禍事故，迄今無法
    正常工作，無申請社會補助等情，業據其提出109年度綜合
    所得稅各類所得資料清單、勞工保險投保單位網路申報及查
    詢、臺南市鐵工業職業工會繳費單、信寶企業社商業登記資
    料、手寫薪資條、衛生福利部臺南醫院診斷證明書、道路交
    通事故當事人登記聯單等資料為證（消債更字卷第27、41、
    139-155頁）。又依本院調閱聲請人之稅務電子閘門財產所
    得調件明細表所示，與聲請人之主張大致相符，應可採信。
    另聲請人主張其名下財產僅國泰人壽保險一份（聲請人為被
    保險人），無其他財產，亦無債務人，有聲請人提出之全國
    財產稅總歸戶財產查詢清單、國泰人壽保單在卷可憑（消債
    更字卷第25、133-135頁），亦與前揭聲請人稅務電子閘門
    財產所得調件明細表大可相符。基此，聲請人目前償債能力
    應以其主張之平均每月薪資收入37,800元為據。
(三)按債務人必要生活費用，以最近一年衛生福利部或直轄市政
    府所公告當地區每人每月最低生活費一點二倍定之，消債條
    例第64條之2第1項定有明文。債務人聲請更生或清算時所提
    財產及收入狀況說明書，其表明每月必要支出之數額，與消
    債條例第64條之2第1項、第2項規定之認定標準相符者，毋
    庸記載原因、種類及提出證明文件，亦為消債條例施行細則
    第21之1條第3項所明定。參酌聲請人居住地即臺南市政府公
    告111年度臺南市低收入戶最低生活費用每人每月為14,230
    元，該生活費標準係按照政府最近1年平均每人消費支出（
    包括食品費、衣著鞋襪費、房租水電費、家居管理費、醫療
    保健費、交通通訊費、娛樂教育費及雜項支出）百分之60訂
    定，故消債條例之債務人每月生活費標準自堪以上開每人每
    月最低生活費1.2倍即17,076元計之（計算式：14,230元 ×1
    .2＝17,076元，元以下四捨五入）。聲請人陳報其每月支出
    房屋租金9,500元、水電費1,681元、電話費1,190‬元、雜支
    及餐費8,000元、交通費800‬元、保險費369元、臺南市鐵工
    業職業工會費100元、勞健保費2,424元，合計24,064元，並
    提出住宅租賃契約書、勞工保險投保單位網路申報及查詢、
    國泰人壽保單、臺南市鐵工業職業工會繳費單、轉帳紀錄、
    電費明細表及電費繳費通知單、水費通知單、線上付款紀錄
    為證（消債更字卷第21-24、41、133-135、139、161-183頁
    ）。該數額雖已逾越首揭標準17,076元，惟審酌聲請人支出
    項目尚無奢華浪費之情，亦有提出相關單據供參，且上開支
    出項目尚未包含發生交通事故後之醫療、復健等項目，足見
    聲請人盡力控制每月支出，故聲請人主張其每月生活必要支
    出費用平均為24,064元，應屬可採。
(四)準此，聲請人目前平均每月薪資收入37,800元，扣除其每月
    生活必要費用24,064元後，餘額13,736‬元，而如附表所示
    ，債權人陳報無擔保無優先債權總額為1,550,939元，縱債
    權人同意不再計息，以債務人每月餘額13,736元計算，所需
    還款期間長達約112.91個月【計算式：1,550,939÷13,736元
    ＝112.91，小數點第二位以下四捨五入】，已超過消債條例
    第53條所定之6年清償期。依此，衡量聲請人之經濟及債務
    狀況，確已達有不能清償之程度，而有更生之原因，及藉助
    更生制度調整其與債權人間之權利義務關係而重建其經濟生
    活之必要。　　　
四、綜上所述，依債務人之收入財產及必要生活支出之情形，已
    達有不能清償之程度；債務人係一般消費者，未曾從事營業
    ，其無擔保或無優先權之本金及利息債務總額未逾12,000,0
    00元，亦曾踐行前置調解程序而調解不成立，復未經法院裁
    定開始清算程序或宣告破產，又無消債條例第6條第3項、第
    8條或第46條各款所定應駁回更生聲請之事由存在，債務人
    聲請本件更生，應予准許，爰裁定如主文所示。
中    華    民    國    111    年    12   月   15    日
                  民事第五庭      法  官　盧亨龍
以上正本係照原本作成。
本裁定不得抗告。
本裁定已於民國111年12月15日下午4時公告。　　　　　　　
中　　華　　民　　國　　111 　年　　12　　月　　15　　日
                                  書記官  彭蜀方
附表：債權人清冊(幣別均為新臺幣，年份均為民國)
編號 債權人 陳報債權額 備註   1 國泰世華商業銀行股份有限公司 截至111年2月23日止，無擔保無優先債權總金額為64,625元 消債更字卷第67-81頁   2 元大商業銀行股份有限公司 截至111年2月23日止，無擔保無優先債權總金額為772,843元 消債更字卷第101-115頁   3 玉山商業銀行股份有限公司 截至111年2月22日止，無擔保無優先債權總金額為593,781‬元 消債更字卷第117-125頁   4 中國信託商業銀行股份有限公司 截至111年2月24日止，無擔保無優先債權總金額為119,690元 消債更字卷第83-99頁  合計 無擔保無優先債權： 1,550,939‬元